臺灣高雄地方法院刑事裁定　　　　　　　　　　　　　九十二年度聲判字第九四號
　　聲　請　人　摩天企業股份有限公司
　　法定代理人　丙○○○
　　代　理　人　陳萬呈律師
　　被　　　告　乙○○○
　　被　　　告　甲○○
右列聲請人因告訴被告妨害自由案件，不服台灣高等法院高雄分院檢察署檢察長於中
華民國九十二年八月二十二日所為駁回再議之處分（九十二年度上聲議字第八四二號
）聲請交付審判，本院裁定如左：
    主  文
聲請駁回。
    理  由
一、按告訴人不服上級法院檢察署檢察長或檢察總長認再議為無理由而駁回之處分者
    ，得於接受處分書後十日內委任律師提出理由狀，向該管第一審法院聲請交付審
判；法院認為交付審判之聲請不合法或無理由者，應駁回之，刑事訴訟法第二百
    五十八條之一、第二百五十八條之三第二項前段分別定有明文。又按刑事訴訟法
    第二百八十五條之一規定告訴人得向法院聲請交付審判，係對於檢察官不起訴或
    緩起訴裁量權制衡之一種外部監督機制，此時，法院僅在就檢察官所為不起訴或
    緩起訴之處分是否正確加以審查，以防止檢察機關濫權，依此立法精神，法院就
    聲請交付審判案件之審查，所謂「得為必要之調查」（刑事訴訟法第二百五十八
    條之三第三項參照），其調查證據之範圍，自應以偵查中曾顯現之證據為限，不
    可就告訴人新提出之證據再為調查，亦不可蒐集偵查卷以外之證據，且依刑事訴
    訟法第二百六十條對於不起訴處分已確定或緩起訴處分期滿未經撤銷者得再行起
    訴之規定，其立法理由說明，本條所謂不起訴處分已確定，係包括「聲請法院交
    付審判復經駁回者」之情形在內，則法院就聲請交付審判案件之審查，所謂「得
    為必要之調查」，其調查證據範圍，自更應以偵查中曾顯現之證據為限，不得就
    告訴人新提出之證據再為調查，亦不可蒐集偵查卷以外之證據，否則，將與刑事
    訴訟法第二百六十條之再行起訴規定，混淆不清。合先敘明。
二、本件聲請人以被告乙○○○及甲○○涉犯妨害自由罪，向臺灣高雄地方法院檢察
    署檢察官提出告訴，經檢察官為不起訴處分（九十二年度偵字第一二八九六號）
    後，聲請人不服，聲請再議亦經臺灣高等法院高雄分院檢察署檢察長以再議為無
    理由而駁回再議（九十二年度上聲議字第八四二號）。
三、聲請交付審判意旨略以：高雄市鳳山市○○○段一八一之四號土地，雖由被告夫
    妻向法院拍定買受，但土地上前面一部分，有聲請人公司所有營業中之汽機車加
    油站、自動加油站六座、自動洗車機設備一整套，地下亦有儲油油槽六大座存在
    ，均在營業使用中。民國九十一年九月二十四日上午執行點交時，經諭知只將後
    面空地便宜上點交，但前面加油站部分，不論地上、地下設施，尤其加油機、自
    動洗車機、油槽均不點交，繼續由聲請人占有使用，營業兩個月，雙方自行協調
    處理解決之。可見土地前面部分，實際上尚未點交予被告，仍由聲請人占有使用
    、營業中。被告夫妻既不待協商圓滿解決，又不等法院再度前往執行點交，徒以
    已逾兩個月，以自力救濟之方法，於九十一年十一月二十七日分兩次指揮工人前
    來加油站，以巨型鐵石塊五座及一台大型挖土機，將加油站前面門口及通路，整
    個封死，使之人、汽機車無法出入加油，而無法營業，顯已構成刑法第三百零四
    條第一項之罪，原檢察官不起訴處分及駁回聲請再議之處分，其理由均以「二個
    月內自行協調解決，並未予聲請人繼續在該處營業」云云，則有錯誤與不當之處
    云云。
四、經查：
（一）原告訴意旨略以：聲請人摩天企業股份有限公司在高雄縣鳳山市○○○段一八
      一之四號土地上經營「摩天加油站」已有多年，而該土地於九十一年初被查封
      拍賣，因而由被告夫婦二人連同相鄰之土地及建物一併買受，然聲請人所有之
      加油機六座、自動洗車機一座及地下大儲油槽四座等昂貴設施（價值新台幣一
      千五百萬元以上），被告二人並未一併買受，故被告二人向本院聲請點交所買
      受之不動產，而本院法官於九十一年九月二十四日上午執行點交時，已勸諭：
      「上開摩天加油站設施部分，交由聲請人繼續保管營業二個月，二個月內自行
      協商解決」，詎被告二人共同於九十一年十一月二十七日下午五時三十分許，
      僱用工人以巨大鐵石塊五大塊將加油站門口封住，致使該加油站無法繼續營業
      ，又於同年月二十九日上午八時許，將該五大鐵石塊用鐵條焊接連結，另將一
      部挖土機停在加油站之出入口，已妨害聲請人繼續經營該加油站之權利，因認
      被告二人共同涉有刑法第三百０四條第一項之強制罪嫌。
（二）臺灣高雄地方法院檢察署檢察官偵查終結後認為：訊據被告二人固坦承有於右
      揭時、地以巨大石塊及挖土機堵住系爭加油站之事實，惟堅決否認有強制罪之
      犯行，辯稱：渠等有給聲請人二個月時間協調，但到期後聲請人不予遷走，又
      不向渠等承租，渠等不可能予聲請人無償繼續在該土地上經營加油站．．．等
      語。經查，前開土地於九十一年九月二十四日上午十時二十分，由臺灣高雄地
      方法院法官到場執行點交時，因買受人即被告二人不願保管系爭之加油設備，
      故法官諭知仍交由債務人即聲請人繼續「保管」，二個月內自行協調解決，並
      未予聲請人繼續在該處「營業」之事實，有該院九十年度執字第三八八八號案
      卷所附之執行筆錄影本乙份在卷可稽，故聲請人主張有權繼續在該土地上繼續
      經營加油站，自屬無據。準此，該土地既為被告二人所買受，並已透過法院之
      點交程序而取得土地之占有，則在聲請人並無使用該土地之權利之情況下，被
      告二人自有權將所有之土地以圍籬或其他方式禁止他人進入，是被告二人實無
      任何妨害聲請人行使權利之行為可言。縱聲請人另爭執該土地之點交程序有瑕
      疵，然此必須另行透過民事途徑解決，其希冀以提出刑事告訴之方式令被告二
      人對此事讓步，自不足取。此外，復查無其他積極證據足認被告二人涉有其他
      犯行，揆諸前開說明，應認渠等罪嫌尚有不足，應為不起訴處分。
（三）原聲請再議意旨略以：系爭土地於法院點交時，諭令地上所設加油設施，應於
      二個月內，聲請人可繼續占有使用營業，並由雙方協調處理。然屆期被告等未
      向法院聲請二次點交，以自力救濟方式妨害聲請營業，應負妨害自由罪責，因
      而要求發回續查云云。
（四）臺灣高等法院高雄分院檢察署檢察長審核後認為︰系爭土地於九十一年九月廿
      四日，已法院執行點交與被告占有，至於地上所附動產，命二個月內由聲請人
      保管處理並未諭令可繼續營業，屆期聲請人未處理，反而使用被告之土地繼續
      營業，顯已妨害被告之土地使用權，被告因而予以阻止，並無妨害自由之犯行
      。況被告並未阻止聲請人處分加油設施，僅阻止聲請人繼續使用系爭土地，維
      護自己之權益，難以妨害自由罪責相繩。至於系爭土地上之動產，既未經法院
      拍賣，亦非被告所有，自無聲請法院二次點交之法源，聲請人指稱被告應向法
      院聲請二次點交，顯有誤會。故認其再議顯無理由。
五、按犯罪事實應依証據認定之，無証據不得認定犯罪事實，刑事訟訴法第一百五十
    四條第二項定有明文。又認定不利於被告之事實，須依積極證據，茍積極證據不
    足為不利於被告之認定時，即應為有利於被告之認定，更不必有何有利之證據，
    最高法院三十年上字第八一六號判例著有明文。又按刑法第三百零四條所謂之「
    妨害人行使權利」係指對於他人本於法律上或契約上，所得享有之權利，而以強
    暴、脅迫方法，加以妨害而言，本件系爭土地於九十一年九月二十四日上午十時
    二十分，由本院法官到場執行點交時，因買受人即被告二人不願保管系爭之加油
    設備，故法官諭知仍交由債務人即聲請人繼續「保管」，二個月內自行協調解決
    ，並未予聲請人繼續在該處「營業」之事實，此有卷附本院九十年度執字第三八
    八八號案卷執行筆錄之記載：「另中泰公司所有如附表所示的動產，仍交由債務
    人繼續『保管』（原營業二字刪除，並於刪除處蓋用書記官印文）二月內自行協
    調解決」可證，故聲請人主張有權繼續在該土地上繼續經營加油站，自屬無據。
    準此，聲請人既無在系爭土地上營業之權利，被告二人於屆期聲請人未處理，反
    而使用系爭土地繼續營業，顯已妨害渠二人土地之所有權源之情況下，以圍籬或
    其他方式禁止他人進入系爭土地，實無任何妨害聲請人行使營業權利之行為可言
    。況被告並未阻止聲請人處分加油設施，僅阻止聲請人繼續使用系爭土地，維護
    自己之權益，自難以妨害自由罪責相繩。是原不起訴處分書及駁回再議聲請處分
    書既已調查說明，對照全偵查卷內現有之卷證資料，並無不合，卷內復查無其他
    積極證據可資證明被告有何妨害自由之犯行，揆諸首揭條文及說明，臺灣高雄地
    方法院檢察署檢察官及臺灣高等法院高雄分院檢察署檢察長分別予以不起訴處分
    及駁回再議之聲請，洵無不當，亦無違背經驗法則、論理法則或其他證據法則，
    從而，本件交付審判之聲請為無理由，應予駁回。
據上論結，依刑事訴訟法第二百五十八條之三第二項前段，裁定如主文。
中      華      民      國    九十三    年      一      月       十九   日
                                    臺灣高雄地方法院刑事第十五庭
      審判長  法  官  張維君
                                                法  官  伍逸康
                                                法  官  劉惠娟
右正本證明與原本無異。
不得抗告。
                                                書記官  陳素徵
中      華      民      國    九十三    年      一      月       十九   日
